【裁判字號】    99,交聲,179
【裁判日期】    990611
【裁判案由】    違反道路交通管理處罰條例聲明異議
【裁判全文】
臺灣花蓮地方法院交通事件裁定         99年度交聲字第179號
原處分機關  交通部公路總局臺北區監理所花蓮監理站
異  議  人  甲○○
即受處分人
上列受處分人因違反道路交通管理處罰條例案件，對於交通部公
路總局臺北區監理所花蓮監理站民國99年5月5日花監違字第裁44
-P00000000號所為之裁決處分聲明異議，本院裁定如下：
        主  文
原處分撤銷。
甲○○不罰。
        理  由
一、原處分意旨略以：異議人即受處分人甲○○於民國99年 3月
    30日19時37分許，騎乘車牌號碼 728-QFB號輕型機車，沿花
    蓮市○○街由東往西方向，逆向行駛，為執行員警當場攔停
    ，依違反道路交通管理處罰條例第45條第1項第1款：「不按
    遵行之方向行駛」規定，填製花警交字第 P00000000號通知
    單舉發之，並經原處分機關裁處異議人罰鍰新臺幣（下同）
    900元，並記違規點數1點等語。
二、異議意旨略以：「我的行進路線是從吉安方向，沿著中華路
    ，右轉南京街，後來又改變主意，轉回光復街，等於在三岔
    路口繞了一圈，所以沒有看到中華路口禁止左、右轉的標誌
    ，且當時中華路上禁止左轉的標誌是故障的，中華路、光復
    街口也沒有單行道禁止進入的標誌，我行經該處之時是夜間
    ，天色昏暗且該處照明不足，以騎乘機車之高度，很難看見
    地面單行道的標線，況該箭頭標線設立在路口停等區，一般
    車輛抵達路口均會停車再開或減速緩行，如此即易造成車輛
    遮住地面標示的情形，此為公務單位設計不良，導致民眾錯
    誤，公務機關不僅不針對問題回覆，且不進行改善，反而裝
    聾作啞，視而不見，實令人氣憤難平，是故，雖區區 900元
    仍力求公道，不外乎是希望政府機關在執行公權之前能更謹
    慎，不要再有倒楣民眾遭開罰單，否則除浪費資源，更有擾
    民之嫌」等語。
三、按標誌、標線、號誌之設置目的，在於提供車輛駕駛人及行
    人有關道路路況之警告、禁制、指示等資訊，以便利行旅及
    促進交通安全；標誌、標線、號誌應經常維護，保持清晰完
    整及有效性能；禁止進入標誌，用以告示任何車輛不准進入
    ，設於禁止車輛進入路段入口顯明之處，道路交通標誌標線
    號誌設置規則第2條、第7條第1項、第73條第1項分別定有明
    文。
四、經查：
  (一)本件異議人所主張其違規地點標誌不清事實，業據證人即舉
    發員警白介山到院結證稱：「在從南京街左轉進入中華路、
    光復街口的地方路邊本來有標誌，但是後來斷掉了，沒有再
    修繕，只剩下地面標線，標誌本來設在『大學眼鏡』的電線
    桿那裡，那裡只剩下本來的水泥基座，從南京街轉入光復街
    ，除了中華路口及光復街口地上的標線外，沒有其他可以提
    示異議人光復街為西往東單行道的標誌」等語明確。
  (二)又依照卷內照片、地圖，當時中華路禁止左轉之標誌故障，
    箭頭指向天空，路口禁止進入之標誌又於毀損後未修復，而
    僅存地面箭頭標線，該箭頭標線又容易為其他在路口暫停之
    車輛遮蔽，故異議人所述於天色昏暗，照明不足之晚間，因
    標誌欠約始誤闖光復街乙節，應堪採信。該誤闖之行為，既
    係因現場標誌欠缺、故障所致，顯然主管機關於設置、保管
    道路標誌、標線號誌有所欠缺，實難責令異議人能注意該處
    有單行道禁止進入之管制。
三、綜上，本件異議經核為有理由，原處分予以裁罰，於法尚有
    未合，應由本院裁定將原處分撤銷，另為異議人不罰之諭知
    ，以資適法。
四、據上論斷，應依道路交通案件處理辦法第20條前段，裁定如
    主文。
中    華    民    國    99    年    6     月    11    日
                  交通法庭    法   官   蕭一弘
上列正本證明與原本無異。
如對本裁定不服，應於送達後5 日內，向本院提出抗告狀（應抄
附繕本）。
中    華    民    國    99    年    6     月    12    日
                               書記官

司法院資訊處製作；財團法人民間司法改革基金會備份。
